【裁判字號】    98,交聲,335
【裁判日期】    981217
【裁判案由】    聲明異議
【裁判全文】
臺灣屏東地方法院交通事件裁定         98年度交聲字第335號
原處分機關  交通部公路總局高雄區監理所屏東監理站
異  議  人  乙○○
上列受處分人因違反道路交通管理處罰條例案件，對於原處分機
關於民國98年9 月7 日所為之處分（原處分：屏監違字第裁82-V
P0000000號），聲明異議，本院裁定如下：
    主  文
異議駁回。
    理  由
一、原處分機關以：異議人即受處分人乙○○所有車牌號碼為E8
    -1172 號自用一般小客車，於民國98年6 月16日16時16分許
    ，行經屏187 線崁頂段33.6公里處之速限每小時60公里，有
    行車速度達每小時94公里，而有行車速度超過最高時速之違
    規行為，經測速照照相攝得違規照片，乃由屏東縣警察局屏
    東分局警備隊員警甲○○逕行舉發，經查核無訛，乃依道路
    交通管理處罰條例第40條、第63條第1 項第1 款及違反道路
    交通管理事件統一裁罰基準及處理細則之規定，裁處罰鍰新
    臺幣（下同）1,800 元及記違規點數1 點。
二、異議意旨略以：案發當時係由異議人之妻鄞徐瑞蘭所駕駛，
    依其駕駛習慣，當時車速並未超過70公里，且96年5 月26日
    於相同地點亦有相同之違規事由，是不是同一時段拍下而分
    二次開罰，且測速照相前亦未有警告標示，於法有違，為此
    聲明不服。
三、按「汽車駕駛人，行車速度，超過規定之最高時速，或低於
    規定之最低時速，除有第四十三條第一項第二款情形外，處
    新臺幣一千二百元以上二千四百元以下罰鍰。」、「汽車駕
    駛人有下列各款所列條款之一者，除依原條款處罰鍰外，並
    予記點：一、有．．、第四十條．．情形之一者，各記違規
    點數一點。」，此道路交通管理處罰條例第40條、第63條第
    1項第1款定有明文。
四、次按「本條例之處罰，受舉發違反道路交通管理事件之受處
    罰人，認為受舉發之違規行為應歸責他人者，應於舉發違反
    道路交通管理事件通知單應到案日期前，檢附相關證據及應
    歸責人相關證明文件，向處罰機關告知應歸責人，處罰機關
    應即另行通知應歸責人到案依法處理。逾期未依規定辦理者
    ，仍依本條例各該違反條款規定處罰。」此道路交通管理處
    罰條例第85條第1 項亦定有明文，考其立法意旨，無非在將
    行政處罰歸於實際應負責任之人，以符公平正義，並使實際
    應負責之人能知所警惕避免再犯，惟因慮及監理及交通違規
    之處罰係大量而反覆性之行政行為，處罰機關礙於人力、時
    間之短絀，有時難以一一詳究違規者為何人，相較之下受處
    分人對於實際駕駛者為何人多知之甚詳，相關證據及證明文
    件亦均在受處分人掌握之中，具有資訊上之優勢，若容許受
    處分人僅泛稱係他人駕駛而不提供足資識別之身分，又或稱
    為某某人所為但不提出證據，則處罰機關勢需耗費大量時間
    勞力調查，仍恐一無所獲，此種責任之分配並非合理。經查
    ，本件異議人固於異議狀陳述上開時、地係由其妻「鄞徐瑞
    蘭」駕駛上開自用一般小客車云云，然未提出相關證據及應
    歸責人之相關證明文件，則依上開說明，自不能因此而免責
    ，原處分機關仍得依上開規定予以裁罰異議人，就此合先敘
    明。
五、經查：
  (一)異議人所有車牌號碼為E8-1 172號自用一般小客車，於98年
    6 月16日16時16分許，行經屏187 線崁頂段33.6公里處之速
    限每小時60公里，有行車速度達每小時94公里，而有行車速
    度超過最高時速20公里以上40公里以下之違規行為乙節，有
    卷存採證照片1 幀可稽，而該器號為L050號雷射測速儀，經
    經濟部標準檢驗局檢定合格，有效期限至99年4 月30日止，
    有卷存雷射測速儀檢定合格證書1 紙可查，是上開雷射測速
    儀既於合格有效期間內，又無證據顯示該儀器有所錯誤，是
    異議人有上開違規行為應可認定。
  (二)又異議人所提5 月26日與6 月26日之採證照片各1 幀，其中
    顯示「速限：60km/h」、「速度：94km/h」、「機號：L050
    」、「合格證號：M0GB0000000 」、「操作者：3149」、「
    地點：屏一八七線崁頂路段」等資訊固均相同，然日期分別
    為「09-05-26」、「09-06-16」，時間各為「16:26:17」、
    「16:16:53」，案號各係「007056」、「007526」，距離分
    別為「0057.8m 」、「0117.8m 」等情，有採證照片2 幀在
    卷可證，而依證人即舉發員警甲○○到庭證述：「（< 提示
    採證照片> 照片上之案號何意思？）機器拍照的流水號，是
    按順序排列，第一張就是1 號，第二張就是2 號，以此列推
    。（操作者為何人？）是我本人，編號為3149號。」等語（
    見本院98年12月1 日訊問筆錄），核與上開案號所顯示之情
    形相符（即5 月26日案號「007056」在6 月16日案號「0075
    26」之前），再參以上開採證照片日期、時間、距離等重要
    因素亦均有不同，因認係非同一時段所拍攝，是異議人所稱
    ：同一時段拍下而分二次開罰云云，自無可採。
  (三)按對於行車速度超過規定之最高速限或低於規定之最低速限
    之違規行為，採用固定或非固定式科學儀器取得證據資料證
    明者，於一般道路須至少於一百公尺，於高速公路、快速公
    路須至少於三百公尺前，明顯標示之，此道路交通管理處罰
    條例第7 條之2 第3 項定有明文。本件採證前舉發員警確實
    於至少一百公尺前設置有「前有違規測速照相」之警告牌示
    乙情，業據證人甲○○證述：「（拍照之前1 百公尺前是否
    有設警示牌？）大約150-200 公尺有設流動警示牌，如卷存
    照片所示。」等語（見本院98年12月1 日訊問筆錄），並有
    警示照片1 幀在卷可考，故異議人辯稱：測速照相前未有警
    告標示云云，亦無可採。
  (四)綜上所述，本件異議人所有上開自用一般小客車，於上開時
    、地有行車速度超過規定之最高時速20公里以上40公里以下
    之違規行為，則原處分機關依上開規定，裁處罰鍰1,800 元
    ，並記違規點數1 點，於法自無違誤，異議人之異議無理由
    ，應予駁回。
六、依道路交通管理處罰條例第87條第2 項、道路交通案件處理
    辦法第19條，裁定如主文。
中    華    民    國    98    年    12    月    17    日
                    交通法庭    法  官  曾吉雄
以上正本證明與原本無異。
如不服本裁定應於收受送達後五日內向本院提出抗告書狀敘述抗
告之理由抗告於台灣高等法院高雄分院。
中    華    民    國    98    年    12    月    17    日
                                書記官  林祥玉


司法院資訊處製作；財團法人民間司法改革基金會備份。
